【裁判字號】    98,上訴,45
【裁判日期】    980210
【裁判案由】    違反毒品危害防制條例
【裁判全文】
臺灣高等法院臺中分院刑事判決          98年度上訴字第45號
上  訴  人
即  被  告  乙○○
上列上訴人因違反毒品危害防制條例案件，不服臺灣彰化地方法
院97年度訴字第2843號中華民國97年11月21日第一審判決（起訴
案號：臺灣彰化地方法院檢察署97年度毒偵字第3526號），提起
上訴，本院判決如下：
    主  文
上訴駁回。
    犯罪事實
一、乙○○前因施用毒品案件，經送觀察、勒戒及強制戒治，於
    民國91年10月8日執行完畢釋放，並經臺灣彰化地方法院檢
    察署檢察官於91年12月5日以91年度戒毒偵字第1000號為不
    起訴處分確定；復因施用毒品案件，經臺灣彰化地方法院檢
    察署檢察官提起公訴並送強制戒治，其中強制戒治部分於93
    年1月9日因法律修正停止戒治釋放出所；起訴部分則經臺灣
    彰化地方法院於92年8月14日判處有期徒刑10月確定，於93
    年10月31日執行完畢；再因施用毒品案件，經同院於94年9
    月20日以94年度訴字第1171號分別判處有期徒刑1年、5月，
    定應執行有期徒刑1年4月確定，及於95年2月6日以95年度訴
    字第29號分別判處有期徒刑1年2月、6月，定應執行有期徒
    刑1年6月確定，於97年2月5日縮短刑期假釋出監，於97年9
    月23日保護管束期滿未經撤銷視為執行完畢。詎仍不知警惕
    ，復基於施用第一級毒品海洛因之犯意，於97年8月3日，在
    其彰化縣大村鄉○○村○○路154號之1住處附近，以將海洛
    因摻入香菸點燃吸煙之方式，施用第一級毒品海洛因一次。
    嗣於97年8月6日14時58分許，經臺灣彰化地方法院檢察署觀
    護人通知其定期接受採集尿液送驗，結果呈毒品嗎啡陽性反
    應，始悉上情。
二、案經臺灣彰化地方法院檢察署檢察官自動檢舉偵查起訴。
    理    由
壹、證據能力之說明：
    按被告以外之人於審判外之陳述，雖不符刑事訴訟法第159
    條之1至第159條之4之規定，然經當事人於審判程序同意作
    為證據，法院審酌該言詞陳述作成時之情況，認為適當者，
    亦得為證據；當事人、代理人或辯護人於法院調查證據時，
    知有刑事訴訟法第159條第1項不得為證據之情形，而未於言
    詞辯論終結前聲明異議者，視為有前項之同意，刑事訴訟法
    第159條之5定有明文。經查本案檢察官及被告均未曾爭執本
    判決所引用之下列各項證據之證據能力，復未於言詞辯論終
    結前聲明異議，本院審酌上開陳述作成時之情況，並無違法
    取證之瑕疵，認以之作為證據為適當，揆諸上開規定，應認
    下列各項證據均有證據能力，此先予敘明。
貳、實體之說明：
一、上訴人即被告（下稱被告）乙○○經本院合法傳喚未到，惟
    其於上訴狀則載明否認有何施用第一級毒品犯行，辯稱：假
    如伊果真有再吸毒，又自動至觀護人室接受採驗，豈不自投
    羅網，無故陷己於觸法之地，於情不合，況中山醫學院的檢
    驗專業水準與公信力，更讓伊倍感質疑等語。惟查，上揭犯
    罪事實，業據被告乙○○於原審行準備程序及審理程序時均
    坦承不諱（原審卷第21頁背面、第24頁背面），且其於保護
    管束期間之97年8月6日，經臺灣彰化地方法院檢察署觀護人
    通知其定期接受採集尿液送驗，結果呈毒品嗎啡陽性反應，
    有中山醫學大學附設醫院檢驗科藥物檢測中心97年8月21日
    尿液檢驗報告一紙附卷（偵卷第6頁）可稽。而中山醫學大
    學附設醫院檢驗科藥物檢測中心之檢驗方法，係先以免疫酵
    素分析法初步檢驗被告之尿液呈鴉片類陽性反應後，再以氣
    相層析質譜儀（GC／MS）確認檢驗結果為嗎啡陽性反應，其
    檢測結果自具專業水準並無問題，足認被告於原審之自白應
    與事實相符，其於上訴狀翻異前供，改以上詞置辯，顯係畏
    罪卸責之詞，不足採信。本案事證明確，被告犯行洵堪認定
    。
二、按修正毒品危害防制條例就施用毒品者，僅於「初犯」及「
    五年後再犯」二種情形，有其追訴條件之限制，即須於初犯
    經觀察、勒戒或強制戒治釋放後，五年內均無施用毒品之行
    為，始能認其前所實施之觀察、勒戒或強制戒治已足遮斷毒
    癮，而得於五年後再犯時，再予適用初犯之規定，重行觀察
    、勒戒等程序；倘五年內已經再犯，被依法追訴處罰，縱其
    第三次（或第三次以上）施用毒品之時間在初犯釋放五年以
    後，即與「五年後再犯」之情形有別，且因已於「五年內再
    犯」，顯見其再犯率甚高，原實施觀察、勒戒或強制戒治，
    已無法收其實效，而無五年戒斷期之存在，自無再經觀察、
    勒戒及強制戒治之必要，應由檢察官逕行起訴，最高法院95
    年度台非字第59號判決、95年度台非字第65號判決及95年度
    第7次刑事庭會議決定足供參照。本件被告前因施用毒品案
    件，經送觀察、勒戒及強制戒治，於91年10月8日執行完畢
    釋放，並經臺灣彰化地方法院檢察署檢察官於91年12月5日
    以91年度戒毒偵字第1000號為不起訴處分確定；復因施用毒
    品案件，經臺灣彰化地方法院檢察署檢察官提起公訴並送強
    制戒治，其中強制戒治部分於93年1月9日因法律修正停止戒
    治釋放出所；起訴部分則經臺灣彰化地方法院於92年8月14
    日判處有期徒刑10月確定，於93年10月31日執行完畢；再因
    施用毒品案件，經同院於94年9月20日以94年度訴字第1171
    號分別判處有期徒刑1年、5月，定應執行有期徒刑1年4月確
    定，及於95年2月6日以95年度訴字第29號分別判處有期徒刑
    1年2月、6月，定應執行有期徒刑1年6月確定，於97年2月5
    日縮短刑期假釋出監，於97年9月23日保護管束期滿未經撤
    銷視為執行完畢，此有其臺灣高等法院被告前案紀錄表附卷
    可稽；是被告於97年間再次施用毒品之犯行，即與觀察、勒
    戒或強制戒治執行完畢釋放後五年後再犯施用毒品罪之情形
    有別，自應依法論科。
三、核被告所為，係犯毒品危害防制條例第10條第1項之施用第
    一級毒品罪。被告為施用毒品而持有第一級毒品，其持有之
    低度行為應為施用之高度行為所吸收，不另論罪。又被告有
    如犯罪事實欄所載前科並已執行完畢，有臺灣高等法院被告
    前案紀錄表一份附卷可稽，其於受有期徒刑之執行完畢後，
    五年內故意再犯有期徒刑以上之本罪，為累犯，應依刑法第
    47條第1項之規定加重其刑。原審認被告罪證明確，依毒品
    危害防制條例第10條第1項，刑法第11條前段、第47條第1項
    ，並審酌被告曾有施用毒品罪前科，卻不知悔改而再度施用
    毒品，惟其行為對他人權益之侵害仍屬有限，犯後坦承犯行
    ，暨其施用之情節等一切情狀，量處有期徒刑7月，認事用
    法並無不當，量刑亦稱妥適。被告上訴意旨以上開情詞否認
    犯行，指摘原判決不當，自無理由，應予駁回。
四、被告經合法傳喚，無正當理由不到庭，爰不待其陳述，逕行
    判決。
據上論結，應依刑事訴訟法第三百七十一條、第三百六十八條，
判決如主文。
本案經檢察官甲○到庭執行職務。
中    華    民    國    98    年    2    月     10    日
            刑事第十庭  審判長法  官  林  照  明
                              法  官  蔡  名  曜
                              法  官  郭  瑞  祥
以上正本證明與原本無異。
如不服本判決應於收受送達後十日內向本院提出上訴書狀，其未
敘述上訴之理由者，並得於提起上訴後十日內向本院補提理由書
（均須按他造當事人之人數附繕本）「切勿逕送上級法院」。
                              書記官  李  妍  嬅
中    華    民    國    98    年    2    月     10    日
附錄本案論罪科刑法條全文：
毒品危害防制條例第十條第一項
施用第一級毒品者，處六月以上五年以下有期徒刑。


司法院資訊處製作；財團法人民間司法改革基金會備份。
